【裁判字號】    89,上訴,21
【裁判日期】    890127
【裁判案由】    妨害自由
【裁判全文】
臺灣高等法院臺南分院刑事判決            八十九年度上訴字第二一號  Ａ
      上  訴  人
      即  被  告  乙  ○  ○
右上訴人因妨害自由案件，不服臺灣雲林地方法院八十八年度訴字第二八二號中華民
國八十八年十一月十七日第一審判決（起訴案號：臺灣雲林地方法院檢察署八十八年
度偵字第八○號），提起上訴，本院判決如左：
      主      文
上訴駁回。
乙○○緩刑貳年。
      事      實
一、乙○○與甲○○係夫妻，因甲○○離家出走後，曾對乙○○提出偽造文書告訴，
    乙○○、甲○○於民國八十七年十月十二日上午至臺灣雲林地方法院檢察署應訊
    後，甲○○即搭乘友人陳國堡所駕駛轎車離去，乙○○為帶甲○○回家暸解為何
    離家出走並申告乙○○偽造文書，乃駕駛ＶＨ－一三三六號轎車尾隨陳國堡轎車
    ，迨同日上午十時五十分抵達雲林縣斗南鎮○○路六號『鄉村休息站』，見甲○
    ○、陳國堡下車至休息站內購物，乙○○即下車以手環抱甲○○肩膀，強推甲○
    ○坐入ＶＨ－一三三六號轎車右後座，甲○○隨即逃離下車，乙○○復強拉甲○
    ○上車，並駕駛ＶＨ－一三三六號轎車載離『鄉村休息站』，途中甲○○要求下
    車，惟遭乙○○拉住，並加速行駛，載往雲林縣古坑鄉樟湖村山上茶園，迨翌日
    凌晨始載甲○○返回雲林縣古坑鄉崁腳村新興四十－一號乙○○住處，乙○○仍
    不准甲○○離開，迄八十七年十月十五日中午一時許，永光派出所警員李文居前
    往調解乙○○、甲○○糾紛時，乙○○仍不讓甲○○隨李文居離去，李文居經乙
    ○○表示當晚願載甲○○返回西螺後乃離去，嗣同日下午四時許，甲○○胞妹潘
    美香至乙○○住處欲帶甲○○離開，亦遭乙○○阻止，而剝奪甲○○之行動自由
    。乙○○迄至同日（十五日）二十三時許，始駕車載甲○○至西螺鎮讓其下車離
    去。
二、案經甲○○訴請雲林縣警察局斗南分局移送臺灣雲林地方法院檢察署檢察官偵查
    起訴。
      理      由
一、訊據上訴人即被告乙○○雖供承有於右揭時間在雲林縣斗南鎮○○路六號『鄉村
    休息站』，開車載告訴人甲○○至古坑鄉樟湖村山上茶園，復將告訴人甲○○載
    回古坑鄉崁腳村新興四十－一號住處，嗣後始將告訴人甲○○載至西螺鎮讓甲○
    ○下車離去之事實，惟矢口否認有何妨害自由之犯行，辯稱：伊僅帶甲○○回家
    ，想暸解甲○○為何離家出走，伊在鄉村休息站僅牽甲○○手，並未強拉甲○○
    上車，甲○○自願隨伊回住處，且未限制甲○○出門，伊復於八十七年十月十四
    日晚上駕車載甲○○至西螺等語。
二、惟查右揭事實業據告訴人甲○○指訴綦詳，並經現場目擊證人陳國堡、陳秀鳳、
    潘美香及警員李文居於原審法院審理中到庭結證屬實，其次參以被告乙○○亦供
    承有於右揭時間在雲林縣斗南鎮○○路六號『鄉村休息站』，強拉告訴人甲○○
    上車之事實，並供稱：「她說不想上車，我就拉著她一直走」「（甲○○上車以
    後，她在車上有無吵著要下車？）剛開始有，後來就沒有了」等語（詳原審卷第
    廿三頁背面第四行、第四十頁正面第四行至第五行）。又證人陳國堡明確證稱：
    「當時乙○○用手環抱甲○○的肩膀，硬是要拉她上車，甲○○不肯，才扭動身
    體掙扎，在掙扎中她手中所買的東西才掉在地上．．．」等語（詳原審卷第廿一
    頁正面第九行至第十一行）。若告訴人甲○○自願上車，其手中所買物品何以會
    掉落地上？足證案發當時告訴人甲○○確有掙扎反抗，被告乙○○以強迫手段使
    告訴人甲○○坐入ＶＨ－一三三六號小客車而剝奪其行動自由，極臻明確。
三、復按前往被告乙○○住處調解糾紛警員李文居亦證稱：「當時我有主動問甲○○
    是否要和我離開，她說好．．．」「甲○○有向我說她是被強迫載來的」等語（
    詳原審卷第七十三頁正面第十行至第十一行、第七十四頁正面第一行），益徵告
    訴人甲○○當時顯非自願前往被告乙○○住處。另依警員李文居所提出『永光派
    出所』勤務表乙紙記載，警員李文居係於八十七年十月十五日十三時許至被告乙
    ○○住處，故被告乙○○辯稱：伊於八十七年十月十四日晚上十一時許即開車載
    告訴人甲○○至西螺讓其下車乙節，顯事實不符，難資採信。另甲○○胞妹潘美
    香前往被告乙○○住處，欲帶告訴人甲○○離開之事實，亦經證人潘美香證述甚
    詳，潘美香證稱：伊問甲○○是否要和伊一起走，她強烈地表示要和伊一起走，
    一副很想離開的樣子，但乙○○卻不讓甲○○和伊一起走等語（詳原審卷第七十
    六頁正面），何況被告乙○○亦供稱：她們硬要拉甲○○走，伊擋在路中間不讓
    她們的車離開等語（詳原審卷第七十七頁正面第一行至第二行），益徵告訴人甲
    ○○並非自願隨被告乙○○返回住處，且被告乙○○於住處確有限制告訴人甲○
    ○行動不讓甲○○出門，至為明灼。綜上所述，被告乙○○前開所辯，無非飾卸
    刑責之詞，俱非可採。被告乙○○剝奪他人行動自由犯行，事證明確，堪以認定
    。
四、核被告乙○○所為，係犯刑法第三百零二條第一項剝奪他人行動自由罪。
五、原審以被告乙○○罪證明確，因予適用刑法第三百零二條第一項、罰金罰鍰提高
    標準條例第一條前段規定，並審酌被告乙○○犯罪動機、目的、手段及犯罪後態
    度與所生危害等一切情狀，量處有期徒刑六月。本院經核原判決認事用法，並無
    不合，量刑亦稱允當。上訴意旨，指摘原判決不當，為無理由，應予駁回。末按
    被告乙○○前未曾受有期徒刑以上刑之宣告，有本院被告前案紀錄表足按。兼以
    其妻甲○○離家出走，復對乙○○提出偽造文書告訴，一時氣憤，誤觸刑章，歷
    經此次偵審程序，當知警惕，信無再犯之虞。本院因認其所受刑之宣告，以暫不
    執行為適當，爰併予宣告緩刑二年，以勵自新。
六、公訴意旨另以：乙○○於八十七年十月十二日上午十時五十分，抵達雲林縣斗南
    鎮○○路六號『鄉村休息站』後，強拉甲○○上車，途中曾對甲○○恫稱「不可
    離婚，否則潑硫酸，同歸於盡！」，以加害生命之事，恐嚇告訴人甲○○，使其
    心生畏懼，致生危害於安全，因認乙○○該部分另涉有刑法第三百零五條恐嚇罪
    嫌云云。（一）公訴人認為被告乙○○涉有右揭恐嚇罪嫌，無非係以告訴人甲○
    ○警訊中之指訴內容，為其所憑論據。（二）按犯罪事實應依證據認定之，無證
    據不得推定其犯罪事實，刑事訴訟法第一百五十四條定有明文。又告訴人之告訴
    ，係以使被告受到刑事訴追為目的，是其指訴是否與事實相符，仍應調查其他證
    據以資審認，必告訴人所述被害情形，無瑕疵可擊，且就其他方面調查又與事實
    相符，始足據為認定犯行之基礎。（三）訊據被告乙○○堅決否認有何上開恐嚇
    犯行，辯稱：伊在車上僅對甲○○質問何以離婚，絕未出言恐嚇等語。（四）經
    查告訴人甲○○於原審法院審理中證稱：伊忘記當時在車上乙○○有無恐嚇伊不
    可離婚，否則潑硫酸，同歸於盡，惟乙○○先前曾恐嚇伊等語，顯然告訴人甲○
    ○指訴，前後反覆不一，而被告乙○○復堅決否認曾恐嚇告訴人甲○○。揆諸前
    開說明，自難僅憑告訴人甲○○前後反覆不一片面指訴，遽認被告乙○○有前開
    恐嚇犯行。故被告乙○○被訴恐嚇部分罪嫌，應屬不能證明，原應就該部分判決
    無罪，惟因公訴人認為該部分與前開成罪部分，具有方法結果牽連關係，屬裁判
    上一罪，爰就其被訴恐嚇部分不另為無罪之諭知，併此敘明。
據上論斷，應依刑事訴訟法第三百六十八條、刑法第七十四條第一款，判決如主文。
本案經檢察官劉欽銘到庭執行職務。
中    華    民    國  八十九      年      一      月      二十七    日
                                  臺灣高等法院臺南分院刑事第六庭
                                      審判長法官  林    金    村
                                            法官  黃    壽    燕
                                            法官  茆    臺    雲
右正本證明與原本無異。
如不服本判決，應於判決送達後十日內向本院提出上訴狀，其未敘述理由者並應於提
出上訴狀後十日內向本院補提理由書（應附繕本)。
                                      法院書記官  吳    銘    添
中    華    民    國      八十九      年      一      月      二十八    日
附錄：本判決論罪科刑法條
刑法第三百零二條第一項：
私行拘禁或以其他非法方法，剝奪人之行動自由者，處五年以下有期徒刑、拘役或三
百元以下罰金。


司法院資訊處製作；財團法人民間司法改革基金會備份。
